【裁判字號】    95,簡,422
【裁判日期】    950829
【裁判案由】    就業服務法
【裁判全文】
臺北高等行政法院判決
                                     95年度簡字第00422號
原      告  甲○○
被      告  桃園縣政府
代  表  人  乙○○（縣長）
上列當事人間因就業服務法事件，原告不服行政院勞工委員會中
華民國95年4月17日勞訴字第0950002083號訴願決定，提起行政
訴訟。本院判決如下：
    主  文
原告之訴駁回。
訴訟費用由原告負擔。
    事  實
一、事實概要：
    被告所屬之警察局桃園分局於民國（下同）94年1 月22日查
    獲原告非法容留案外人黃民雄所非法聘僱之印尼籍外勞
    SAKAM （下稱：A 君，護照號碼：H504178）及SAROJI （下
    稱：B 君，護照號碼：Ｋ618694），於桃園市○○路404 巷
    對面建築工地內從事裝釘板模等工作，遂於94年1 月26日以
    桃警分外字第0941007026號函移由被告查處，嗣經被告審查
    屬實，乃依就業服務法第44條及第63條第1 項規定，於94年
    12月7 日以府勞外字第0940343732號處分書處原告罰鍰新台
    幣（下同）15萬元整。原告不服，提起訴願，遭決定駁回，
    遂提起本件訴訟。
二、兩造聲明：
    (一)原告聲明求為判決：
      1.原處分及訴願決定均撤銷。
      2.訴訟費用由被告負擔。
    (二)被告聲明求為判決：
      1.駁回原告之訴。
      2.訴訟費用由原告負擔。
三、兩造之爭點：
    (一)原告主張之理由：
      原告與承包原告工程之案外人黃民雄間，係成立民法第
      490 條以下之承攬契約關係，而非成立民法第482 條以下
      之僱傭契約關係。又按承攬契約之成立係多用於專門技術
      之事項，定作人就承攬事務之完成多無加以掌控管理之可
      能。本件2 名逃逸外勞A 君與B 君，係由黃民雄所聘僱至
      承包工程現場工作，又原告就黃民雄聘僱何人工作及所聘
      之人來源為何，本於原告與黃某間之承攬契約，自無加以
      介入控制之可能，本件原告就施工現場容有2 名逃逸外籍
      勞工之情事並無故意亦無過失，被告未查明事實，逕以黃
      民雄單方之說詞即認定原告非法容留外國人，課處原告高
      額罰鍰實難令人心服。
    (二)被告主張之理由︰
      1.按「雇主聘僱外國人不得有下列情事：任何人不得非法
        容留外國人從事工作。‧‧‧」、「違反第44條或第57
        條第1款、第2款規定者，處新台幣15萬元以上75萬元以
        下罰鍰。」分別為就業服務法第44條及第63條第1項所
        明定。
      2.次按民法第482條明定：「稱僱傭者，謂當事人約定，
        一方於一定或不定之期限內為他方服勞務，他方給付報
        酬之契約。」另民法第490條規定：「稱承攬者，謂當
        事人約定，一方工作，他方俟工作完成，給付報酬之契
        約。」
      3.查本件原告起訴略謂其與黃君間為承攬關係而非僱傭關
        係，惟查被告所屬之警察局桃園分局94年1 月25日之警
        方調查筆錄中所載明，原告支付黃君1 天2000元之酬勞
        ，係基於黃君為其工作，而非基於黃君完成一定之工作
        物而給付之酬勞，從而原告與黃君間應成立僱傭契約關
        係。又查該筆錄中亦載明原告知悉上開A 君與B 君係由
        黃君所聘僱，且原告亦曾要求黃君提供上開2 人之外勞
        工作許可證，據此可知，原告就本件黃君聘僱非法外籍
        勞工仍有一定之監督之權責；又縱使A 君與B 君係由黃
        君所非法聘僱，惟基於債之相對性，原告不得以黃君與
        A 君、B 君間之違法事由主張免責。
      4.綜上，本件原告非法容留印尼籍逃逸外籍勞工A君、B君
        ，於桃園市○○路404巷對面建築工地，從事裝釘板模
        之工作，顯已違反就業服務法第44條之規定，案經被告
        審查屬實，爰依同法第63條第1項規定處以罰鍰，並無
        違誤。
    理  由
一、按「除本法另有規定外，外國人未經雇主申請許可，不得在
    中華民國境內工作。」「任何人不得非法容留外國人從事工
    作。」「違反第44條或第57條第1款、第2款規定者，處新台
    幣15萬元以上75萬元以下罰鍰。5年內再違反者，處3年以下
    有期徒刑、拘役或科或併科新台幣120萬元以下罰金。」就
    業服務法第43條、第44條及第63條第1項分別定有明文。
二、桃園縣政府警察局桃園分局於94年1 月22日查獲原告非法容
    留案外人黃民雄所非法聘僱之印尼籍外勞A 君及B 君於桃園
    市○○路404 巷對面建築工地內從事裝釘板模等工作，經被
    告審查屬實，乃依就業服務法第44條及第63條第1 項規定，
    處原告罰鍰15萬元。原告不服，提起訴願，遭決定駁回等情
    ，有調查筆錄、原處分書、訴願決定書等在卷可稽。原告雖
    辯稱外勞為訴外人黃民雄所雇用，原告與黃民雄又為承攬關
    係，故對容留外勞工作並無故意或過失等語。
三、查原告於被告所屬之警察局調查時陳稱，原告每日以2 千元
    聘僱黃民雄為其工作，黃民雄出面雇用外勞A 君及B 君工作
    ，惟薪資係黃民雄不定時向原告領取，再轉發給工人，原告
    為該工地之工頭等情，有94年1 月22日及1 月25日調查筆錄
    可稽，足見原告給予黃民雄1 天2,000 元工資，係黃民雄付
    出勞務為原告管理工人等工作之代價，而非承包商之利潤，
    則原告與黃民雄顯係成立僱傭契約，又該工地既係由原告所
    承包，則承包該工地所獲得之利益，自應由原告所承受。至
    於本件外勞A 君及B 君雖由黃民雄所聘僱，食宿復為黃某所
    負責，惟其薪資既由黃民雄向原告領取再轉發給外勞，又於
    原告所承包之工地內從事板模及雜項等工作，亦有為原告利
    益而工作之意思存在，且原告知悉其事，亦曾要求黃民雄應
    提出工作許可相關文件（原處分卷警局調查筆錄）故原告縱
    非故意，核其情節，則顯有過失，原告非法容留外國人從事
    工作之事實洵堪認定。
四、綜上，原告所訴非有理由，委無足採。從而被告據依首揭規
    定處原告15萬元之罰鍰，並無違誤，訴願決定予以維持，於
    法亦無不合，原告之訴為無理由，應予駁回。又本件事證業
    已明確，爰依行政訴訟法第233 條第1 項規定不經言詞辯論
    而逕為判決。
五、據上論結，本件原告之訴為無理由，爰依行政訴訟法第98條
    第3 項前段，判決如主文。
中    華    民    國     95  年    8    月    29    日
                            第五庭  法  官  張瓊文
上為正本係照原本作成。
本件以訴訟事件所涉及之法律見解具有原則性者為限，始得於本
判決送達後20日內向本院提出上訴狀並表明上訴理由，如已於本
判決宣示後送達前提起上訴者，應於判決送達後20日內補具上訴
理由（均按他造人數附繕本），且經最高行政法院許可後方得上
訴。
中    華    民    國     95  年    8    月    29    日
                                    書記官  吳柏洲


司法院資訊處製作；財團法人民間司法改革基金會備份。
